【裁判字號】    88,上訴,4318
【裁判日期】    890421
【裁判案由】    公共危險
【裁判全文】
臺灣高等法院刑事判決                        八十八年度上訴字第四三一八號
    上 訴 人
    即 被 告  甲○○
    選    任
    辯 護 人  呂偉誠
右列上訴人因公共危險案件，不服台灣宜蘭地方法院八十八年度訴字第一三六號，中
華民國八十八年九月十六日第一審判決（起訴案號：台灣宜蘭地方法院檢察署八十七
年度偵字第三四四四號、第三八一一號）提起上訴，本院判決如左：
    主    文
上訴駁回。
    事    實
一、甲○○曾於民國（下同）八十年間，因業務過失致死案件，經原審法院判處有期
    徒刑六月，上訴後，經本院駁回上訴，併諭知緩刑三年確定，復於八十六年間，
    因違反麻醉藥品管理條例案件，經原審法院判處有期徒刑三月確定，於八十七年
    十一月十七日執行完畢，復因故而萌發輕生之念，遂於八十七年八月一日清晨六
    時許，在其租住之現有人居住之宜蘭縣宜蘭市○○路三十八巷三十八之一號集合
    室住宅大樓十三樓之一樓中樓之樓上主臥室內，故意將兩桶瓦斯拿至其主臥室內
    ，再開啟該二桶瓦斯之氣閥，使瓦斯外洩後，再以打火機點燃，致瓦斯於瞬間產
    生氣爆，以此方法炸燬該現供人使用之住宅，致宅內四週牆面因受到嚴重氣爆而
    破裂倒塌，屋內天花板、電器用品及傢俱均受到嚴重燒燬散落四地，且因受嚴重
    燃燒呈碳化及溶解，嗣因四鄰居民聽聞二聲爆炸巨響，見火花及大量濃煙自該住
    宅內竄出，隨即報警撲滅火勢，始未釀成鉅災，甲○○則於瓦斯爆炸後頭、頸、
    前胸、背部、上肢、下肢均經燒傷（約體表百分之五十八），經送宜蘭民生醫院
    急救後，再轉送三軍總醫院治療，始倖免於難。
二、案經宜蘭縣警察局宜蘭分局報告及被害人東暐營造股份有限公司代表人乙○○訴
    由台灣宜蘭地方法院檢察署檢察官偵查起訴。
    理    由
一、訊據上訴人即被告甲○○矢口否認其有引燃瓦斯，炸燬其租住之房屋等情，辯稱
    ：其平日均有泡茶之習慣，並在臥室內置放茶車，於八十七年八月一日凌晨二、
    三時許，在臥室內泡茶，因記將瓦斯氣閥關閉，迨當日上午六時起床時抽煙，於
    點煙時始不慎引燃外漏之瓦斯，致引起爆炸，並非因輕生，故意引燃瓦斯自殺，
    致其於事故發生後，在宜蘭市蘭陽民生醫院就醫時因驚嚇過度，意識不清，已不
    記得接受警方錄影訊問時所為談話內容，其不可能因欲自殺故意引爆瓦斯等語。
二、經查：
(一)被告甲○○如何因輕生，而於八十七年八月清晨六時許，在其租住之宜蘭市○○
    路三十八巷三十八之一號十三之一樓中樓之樓上主臥室內，放置二桶瓦斯，並打
    開瓦斯桶氣閥，再以打火機引瓦斯，炸燬其住處房屋之事實，業據被告於八十七
    年八月一日上午八時許，在宜蘭市蘭陽民生醫院急診室，由警方辦案人員以錄影
    調查方式訊問時坦承稱：「（瓦斯）先叫一桶，另一桶之後叫的」、「八十七年
    八月一日六時許（點燃瓦斯）。」、「（問：何原因引爆瓦斯？），因想不開。
    」、「以打火機（點燃）」、「因痛苦，死不了，不然我一次用兩桶瓦斯做什麼
    。」等語，有錄影譯文乙份（見第三四四四街偵查卷第五頁及反面）及錄影帶乙
    捲在卷可稽（見外放証物袋）；而該錄影帶經台灣宜蘭地方法院檢察署檢察官及
    原審法官先後播放勘驗結果，亦均見一全身纏滿繃帶之人（因燒傷體表面積達百
    分之五十八）與警員許財庫對談，談話內容確與該錄影帶譯文內容相符，被告甲
    ○○在接受承辦警員詢問包括年籍住所、房屋租期、如何點火等事項時，皆能對
    答如流，並自承其為甲○○，且對醫護人員給予飲水能主動回應，有檢察官辦案
    進行單所載勘驗內容及原審勘驗筆錄乙份在卷可憑（見同上偵查卷第三十三頁、
    原審卷第十九頁及反面），錄影當時在埸之證人即警員黃有信於原審亦庭證稱：
    「我當時在場，並了解整個訊問過。」、「他（指被告）受訊問時頭腦清楚，問
    答皆能回答，沒有喝酒或吃葯的情況，一直喊痛，問他為何自殺，他說想不開，
    他當時全身包紮，無法簽名蓋章，我們是為了搶第一時間，才以錄影方式錄下整
    個訊問過。」、「錄影時他的意識清楚，並沒有休克的情況，轉診是因為他燒傷
    民生醫院無水去處理才轉診。」、「被告自行就醫。」等情（見原審卷第四十八
    頁反面至第四十九頁反面），及被告亦坦承其當時確係自行前往蘭陽民生醫院就
    醫等情（見原審卷第四十九頁反面），復參諸宜蘭市蘭陽民生醫院護理治療紀錄
    上，亦載明被告因瓦斯氣爆全身燒傷面積達百分之五十八，意識清楚等情，有該
    院八十七年十二月十二日（八七）民生字第一九五號函送之護理治療及病歷紀錄
    附卷足參，足徵被告在接受警方辦案人員以錄影方式訊問時，其意識清楚，並不
    無意識不清無法記憶情形，其當時之接受警方辦案人員之訊問時，應係在其自由
    意志下所為之任意性自白，洵灼然明甚。嗣本院再向三軍總醫院函查被告甲○○
    當時送醫時病情時，亦經該院函復稱：「﹕會診當時之主要症狀為：關係妄想、
    誇大妄想、被害意念及妄想，憂鬱、激躁、自殺企圖（自述以自焚方式為之）。
    ﹕」，有三軍總醫院八十八年十二月三十一日（八八）善利字第一五八六九號函
    乙份在卷可按（見本院卷第五十頁），益徵被告當時確係因一時想不開，而萌生
    自殺念頭，而將二桶瓦斯搬入其主臥室內，再打開氣閥，以打火機點燃瓦斯，引
    燃瓦斯爆炸，以遂行其自殺行，殊屬顯然。
(二)又被告甲○○平日均係在其租住處樓下最裡面房間，以小瓦斯桶泡茶，被告主臥
    室內並無泡茶工具，當日被告係將二桶十六公斤重之大桶瓦斯至樓上主臥室內，
    打開氣閥，以打火機引燃瓦斯爆炸自殺等清，亦經証人丙○○於本院調查時供明
    在卷（見本院卷第三十三頁及反面），本件苟如被告所辯其平日即係在主臥室內
    泡，並在臥室中央擺放兩桶瓦斯，非惟與常理相悖。且縱如被告所稱其於當日凌
    晨二、三時泡茶後，忘記將瓦斯氣閥關閉，迨其於當日清晨六時許起床後點燃香
    菸，致引起瓦斯爆炸云云，則該主臥室為一密閉空間，該瓦斯於凌晨二、三時許
    被告忘記關閉而致外漏，至被告起床時止，已長達三、四小時之久，該臥室內理
    當充滿瓦斯，被告在睡夢中吸入該大量外漏之瓦斯，豈有不瓦斯中毒而產生昏迷
    甚或死亡之理，豈能於當日清晨六時許自然醒來不但未聞有瓦斯異味，而仍能以
    打火機點香菸之餘裕，始引燃外漏之瓦斯致爆炸？所辯洵違經驗法則，殊難採信
    。
(三)被告租住之宜蘭市○○路三十八巷三十八之一號大樓，係集合室住宅大樓，原興
    建該大樓之東暐營造股份有限公司，現將尚未出售之二十餘戶空屋，均委由証人
    丙○○代為出租，並收取租金等情，亦據証人丙○○於本院陳明在卷（見本院卷
    第三十三頁），被告本人當時亦居住在其租住處房間內，自屬現供人使用之住宅
    。被告以引爆瓦斯方式自殺，而炸燬該現供人用之住宅，致宅內四週牆面因受到
    嚴重氣爆而破裂倒塌、屋內天花板、電器用品及傢俱，均受到嚴重燒燬散落四地
    ，且因受嚴重燃燒呈炭化及溶解，有火災調查報告書、現場照片二十七幀及錄影
    帶乙捲在卷可稽，顯見被告引爆該瓦斯後，已將該房屋炸燬甚明。
(四)至被告及其辯護人於本院調查時辯謂被告曾患有精神病，事發當時其精神狀態不
    佳，應屬心神喪失或精神耗弱情形，其行為應屬不罰或應依法予以減輕其刑云云
    ，然經本院向長青醫院函查被告之病史結果，被告雖曾於八十年十一月十二日因
    吸食安非他命致出現幻聽，被害妄想，攻擊行為而至該院住院，於八十年十二月
    二十日出院時仍有被害妄想，攻擊病友情形，惟出院後即未至回該院追蹤治療，
    有該院八十九年一月二十六日函乙份在卷可按（見本院卷第七十頁），另再向行
    政院衛生署宜蘭醫院函查結果，該院則函復稱：「被告僅有在該門診，而無住院
    治療紀錄。」等語，有該院八十九年一月二十七日（八十九）宜醫歷字第三二八
    號函在卷可憑（見本院卷第七十二頁），嗣經本院再將被告送請三軍總醫院鑑其
    案發時之精神狀態，經該院鑑定結果認：「就醫學觀點而言，被告在臨床上診斷
    為：安非他命誘發之精神病。安非他命濫用。此外無明顯之精神症狀、情緒
    障譺、人格異常、性疾患或性別認同障譺。其犯案當時之精神狀態，並未達精神
    耗弱或喪失之程度，其精狀態，目前尚無施予治療之必要，﹕」等情，有該院八
    十九年三月九日（八九）善利字第０二八五０號函及函附之鑑定報告書各乙份在
    卷可按（見本院卷第七十五頁至第八十五頁），顯見被告於人案發當時之精神狀
    態，並無心神喪失或精神耗弱情形，被告及其辯護人認被告有心神喪失或精神耗
    弱情形，認被告行為不罰或應減輕其刑云云，即屬無據，不足採信。
(五)至被告辯護人復認警方所製作之訊問被告錄影帶，係屬不合法之訊問調查，依刑
    事訴訟法第一百五十五條第二項規定，應屬欠缺証據能力，且係於被告受嚴重燒
    傷送醫急救身心受創下所為之訊問，亦有以不正當方法取供情形，認該錄影帶不
    得採為被告犯罪之証據云云，然查刑事訴訟法第一百五十五條第二項所稱未經合
    法調查之証據，不得作為法判斷之依據，係指法院採為判決基礎之証據，應經過
    事實法院踐行調查程序，始得依自由心証，為該証據証明之取捨，未經法院踐行
    調查程序之証據，即不得採為判決之依據而言，然該警局訊問被告之錄影帶，業
    經檢察官及原審法勘驗明確，已如前述，並經本院依法踐行調查，有本院調查
    及審判筆錄在卷可憑，並無未經合法訊問調查情形，本院自得依該証據調查所得
    ，自由判斷該証據之証明力。又被告之自白，非由於強暴、脅迫、利誘、詐欺、
    違法羈押、或其他不正之方法，且與實相符者，得為証據，刑事訴訟法第一百五
    十六條第一項定有明文，而所謂「其他不正之方法」，係指與強暴、脅迫、利誘
    、詐欺、違法羈押列舉規定相類似之不正方法而言，本件被告雖係於嚴重燒傷送
    醫急救時，為警方辦案人員錄製該錄影帶存証，然警方所以採取該便宜措施以錄
    影方式取得被告對本件犯罪事實之陳述，係因被告當時燒傷體表面積達百分之五
    十八，全身包紮，無法順利製作其筆錄，故以錄影方式便通為之，而被告當時受
    訊問時，意識清楚，並未遭不當供取，係在其自由意志下對警方辦案人員陳述其
    犯罪事實之經過，亦經檢察官及原審勘明確，業如前述，被告在警方辦案人員製
    作該錄影帶之訊問過，既無刑事訴言公法第一百五十六條第一項之不當供取情形
    ，即無被告辯護人所指以「不正之方法」供取証據情形，該証據自得由法院採為
    犯罪之証明，併此敘明。
    綜上所論，足徵被告所辯，係卸責圖免之詞，委不足採，被告所犯事證明確，其
    犯行洵堪認定。
三、查被告引燃瓦斯自殺炸燬其租住之房屋犯行時，固僅有其個人居住之住宅內為之
    ，惟現場係一集合式住宅大樓，被告個人所居住之房屋，與大樓內其他房屋構成
    該大樓整體建築之全部，被告一己之住宅與他人之房屋，就公共安全觀之，應具
    有不可分之關係，被告明知其引起瓦斯桶所產生之瓦斯氣爆現象，對該建築物之
    全體均足造成極大之危害，具有公共危險，而該建築物現屬供人居住之大樓，被
    告住宅內亦有被告居住其間，應屬現有人居住之住宅，被告明知而在其使用之租
    處內引爆瓦斯自殺，並炸燬其住宅房屋，有如事欄所載，核被告所為，係犯刑法
    第一百七十六條準用同法第一百七十三條第一項故意以煤氣炸燬現供人使用之住
    宅之準放火罪。
四、原審以被告所犯事証明確，援引刑法第一百七十六條、第一百七十三條第一項，
    審酌被告犯罪之動機、目的、手段，犯行造成房屋炸燬、鄰人恐懼，危害公共安
    全甚鉅及犯罪後態度等一切情狀，量處被告有期徒刑七年六月，認事用法允無違
    誤，量刑妥適，被告上訴意旨空言否認犯罪，徒陳詞指摘原判決失當，為無理由
    ，應駁回其上訴。
五、據上論斷，應依刑事訴訟法第三百六十八條，判決如主文。
本案經檢察官蔡薰慧到庭執行職務。
中    華    民    國    八十九    年       四       月       二十一     日
                            臺灣高等法院刑事第十六庭
                                審判長法  官  許  增  男
                                      法  官  蔡  彩  貞
                                      法  官  黃  鴻  昌
右正本證明與原本無異。
如不服本判決應於收受送達後十日內向本院提出上訴書狀，其未敘述上訴之理由者並
得於提起上訴後十日內向本院補提理由書（均須按他造當事人之人數附繕本）。
                                      書記官  黃  千  鶴
中    華    民    國    八十九    年        四      月      二十四      日
附錄：本案論罪科刑法條全文
刑法第一百七十三條：
放火燒燬現供人使用之住宅或現有人所在之建築物、礦坑、火車、電車或其他供水、
陸、空公眾運輸之舟、車、航空機者，處無期徒刑或七年以上有期徒刑。
失火燒燬前項之物者，處一年以下有期徒刑、拘役或五百元以下罰金。
第一項之未遂犯，罰之。
預備犯第一項之罪者，處一年以下有期徒刑、拘役或三百元以下罰金。
刑法第一百七十六條：
故意或因過失，以火藥、蒸氣、電氣、煤氣或其他爆裂物炸燬前三條之物者，準用各
該條放火、失火之規定。


司法院資訊處製作；財團法人民間司法改革基金會備份。
